【裁判字號】    89,交上易,80
【裁判日期】    890117
【裁判案由】    過失傷害
【裁判全文】
臺灣高等法院刑事判決                  八十九年度交上易字第八０號
    上  訴  人  臺灣臺北地方法院檢察署檢察官
    上  訴  人
    即  被  告  丁○○
    選任辯護人  劉秉鈞
                蕭元亮  律師
右上訴人因被告過失傷害案件，不服台灣台北地方法院八十八年度交易字第四一九號
，中華民國八十九年一月十七日第一審判決（起訴案號：台灣台北地方法院檢察署八
十八年度偵字第一三七六一號），提起上訴，本院判決如左：
        主  文
上訴駁回。
        事  實
一、丁○○自民國（下同）八十七年十二月間起，以每月月薪新台幣（以下同）二萬
    八千元之代價，受僱於某呂姓馬來西亞華僑擔任私人司機，駕駛車號Ｐ七－一七
    八八號賓士自用小客車，為從事駕駛業務之人。八十八年二月二十日下午八時四
    十八分許，丁○○駕駛上開車號自用小客車自台北市萬華區雁鴨公園內之公有停
    車場由西向東方向行駛欲駛出該停車場，途經該停車場出口與該停車場外之堤外
    便道交岔路口時，應注意駕駛人於飲酒後其吐氣所含酒精成份超過每公升０．二
    五毫克以上者不得駕駛汽車，以及汽車行駛時，駕駛人應注意前後左右有無障礙
    或車輛行人，並應讓行進中之車輛行人優先通行，且依當時情形，又無不能注意
    情事，竟疏未注意，於飲酒後吐氣所含酒精成份每公升已達０．三毫克之情況下
    ，仍駕駛上開汽車，且疏未注意沿堤外便道北往南方向乙○○騎乘車號ＧＣＦ－
    九九九號重型機車通過該處，即貿然前行，致其所駕駛之汽車撞及乙○○所騎乘
    機車之右側車身，乙○○因而人車倒地，受有胸部挫傷合併血胸及鎖骨骨折、右
    側遠端橈骨骨折之傷害。丁○○於肇事後犯罪未被發覺前，即警員戴四國前往現
    場處理時，自首承認肇事，嗣並接受裁判。
二、案經乙○○訴由台灣台北地方法院檢察署檢察官偵查起訴。
        理  由
一、被告於前開時地服用酒類，不能安全駕駛動力交通工具而駕駛以及駕車（無照）
    超速，且未注意前後左右有無障礙或車輛行人，並讓行進中之車輛行人優先通行
    ，因而駕車撞及乙○○所騎乘機車之右側車身，致乙○○人車倒地，受有胸部挫
    傷合併血胸及鎖骨骨折、右側遠端橈骨骨折之傷害等事實，業據被告於本院調查
    及審理時坦承不諱，核與告訴人指訴之情節相符，並有載明上開傷情之財團法人
    振興復建醫學中心診斷證明書、道路交通事故調查報告表及測試被告酒精濃度為
    每公升０點三毫克之酒清測試單各一紙在卷為憑。雖被告否認其為從事駕駛業務
    之人，並辯稱：伊係挖土機司機，並未受僱於某呂姓馬來西亞人擔任私人司機，
    前開賓士自用小客車係伊所有，因本案發生後，伊恐告訴人認其駕駛賓士車財力
    甚鉅，乃編造謊言謂伊係司機云云。惟查：被告於原審業已坦承：「我是受僱於
    呂姓（馬來西亞人）友人，我本來是推土車司機，後來景氣不好，呂姓朋友便叫
    我幫他開車子，車子是買我的名義，我開車出去，我坐駕駛座，他坐後座，我沒
    有固定薪水，但沒錢就跟他拿，做了不過二個多月，共拿了約六、七萬元之薪水
    」等語在卷，且衡情前開賓士車於購買時之價格為三百二十二萬五千元（含保費
    ），有契約書影本在卷為憑，乃被告自承擔任推土車司機，月薪三、四萬元（見
    本院八十九年五月二十八日訊問筆錄），竟能駕駛前開價值高達三百萬元以上之
    小自用車，豈非有悖常情，況被告始終無法提出其購買前開車輛之相關資金來源
    證明，更見其於原審之自白與事實相符，自堪採信。至被告於本院雖否認係職業
    駕駛，並提出汽車保險理賠書、汽車保險單及汽車訂購合約書影本為憑，然查被
    告既自承前開呂姓馬來西亞人係以其名義購車，是有關購車及投保事項均以被告
    名義為之，乃事所當然，尚難以前開購車及投保之名義人係被告即遽為其有利之
    認定。至證人甲○○、黃志榮固亦供稱前開車輛係由被告洽購及投保，然不能證
    明被告為實際出資之購買人，另證人丙○○部分，該證人若如被告供稱係前開呂
    姓馬來西亞華僑，與本件即事涉利害，自難期為真實之陳述，是其證稱伊並未僱
    用被告擔任私人司機，且知被告近一、二年係駕駛賓士車云云，無非意在迴護被
    告，亦不值取。
二、按汽車駕駛人於飲酒後其吐氣所含酒精成份超過每公升０．二五毫克以上者不得
    駕車。又汽車行駛時，駕駛人應注意前後左右有無障礙或車輛行人，並應讓行進
    中之車輛行人優先通行，道路交通安全規則第一百十四條第二款、第八十九條第
    一項第六款分別定有明文。被告駕駛上開汽車行經肇事路口，應注意上開規定，
    且依案發當時情形，復無不能注意情事，竟疏未注意，於酒後吐氣所含酒精成份
    每公升已達０．三毫克後之狀態下仍駕駛汽車，且疏未注意沿堤外便道北往南方
    向告訴人乙○○騎乘機車通過該處，即貿然行駛，致撞及告訴人所騎乘機車，使
    告訴人受有前開傷害，自有過失。本件經送請台北市車輛行車事故鑑定委員會鑑
    定結果，亦同此認定，有該委員會出具之鑑定意見書一份附卷可稽。又告訴人所
    受傷害與被告之過失行為間具有相當因果關係。本件事證明確，被告過失傷害犯
    行堪以認定。
三、按刑法上所謂業務，係指個人基於其社會地位繼續反覆所執行之事務。最高法院
    七十一年臺上字第一五五０號判例足資參照。本件被告係受僱於某呂姓馬來西亞
    華僑，擔任私人司機，有如前述，是其係基於該私人司機之社會地位繼續反覆執
    行事務，自為從事駕駛業務之人。核被告所為，係犯刑法第二百八十四條第二項
    前段之業務過失傷害罪，公訴人認定被告係犯刑法第二百八十四條第一項前段之
    過失傷害罪，容有未洽，惟因二者基本社會事實同一（即公訴事實之同一性），
    自得變更起訴法條。被告係酒醉駕車，因而致告訴人受有前開傷害，依法應負刑
    事責任，應依道路交通管理處罰條例第八十六條第一項之規定，加重其刑。被告
    於肇事後，犯罪未被發覺前，即警員戴四國前往現場處理時，自首承認肇事等情
    ，已據現場處理員警戴四國於原審八十九年一月三日調查時證述明確，嗣並接受
    裁判，已合於自首之規定，應依法減輕其刑，並合依刑法第七十一條第一項之規
    定，先加後減之。
四、原審基於前述理由，因依刑法第二百八十四條第二項前段、第六十二條前段、第
    四十一條，道路交通管理處罰條例第八十六條第一項，罰金罰鍰提高標準條例第
    一條前段、第二條各規定，於審酌被告之智識程度、過失程度、所生損害、迄未
    與告訴人達成民事和解及犯後態度等一切情狀，量處有期徒刑五月，並諭知如易
    科罰金，以三百元折算一日。核其認事用法，俱無違誤，量刑亦甚允洽。被告上
    訴意旨，否認係從事駕駛業務之人，公訴人上訴意旨，指摘原判決量刑過輕，均
    為無理由，胥予駁回。
據上論斷，應依刑事訴訟法第三百六十八條，判決如主文。
本案經檢察官錢漢良到庭執行職務。
中    華    民    國    八十九    年       八       月        九        日
                          臺灣高等法院交通法庭
                              審判長法  官  陳  春  秋
                                    法  官  黃  賽  月
                                    法  官  高  明  哲
右正本證明與原本無異。
不得上訴。
                                    書記官  李  垂  福
中    華    民    國    八十九    年       八       月       十四       日
附錄：本案論罪科刑法條全文
刑法第二百八十四條第二項：
二、從事業務之人，因業務上之過失傷害人者，處一年以下有期徒刑、拘役或一千元
    以下罰金。致重傷者，處三年以下有期徒刑，拘役或二千元以下罰金。


司法院資訊處製作；財團法人民間司法改革基金會備份。
